【裁判字號】    91,交聲,269
【裁判日期】    920117
【裁判案由】    違反道路交通管理處罰條例聲明異議
【裁判全文】
臺灣桃園地方法院刑事交通事件裁定                九十一年度交聲字第二六九號
    原處分機關  交通部公路局新竹區監理所桃園監理站
    異  議  人  甲○○  男  四.
右受處分人因違反道路交通管理處罰條例案件，對於交通部公路局新竹區監理所桃園
監理站民國九十一年五月二十四日桃監裁五字第駕裁五二－Ｚ00000000號裁
決書所為之處分（原舉發通知單案號：內政部警政署國道公路警察局Ｚ000000
00號），聲明異議，本院裁定如左：
    主  文
異議駁回。
    理  由
一、聲明異議意旨略以：異議人於民國九十一年四月二日下午三時二十四分，駕駛車
    牌號碼ＥＪ－九九三三號汽車，行經國道新屋交流道南下匝道時，因該處有紅綠
    燈號誌管制，行經該處燈號由綠燈轉為黃燈，竟被警攔下開具闖紅燈之罰單（指
    告發單）及行照未參加年度檢驗之告發單。認當時綠燈轉為黃燈，尚未為紅燈，
    且行照上蓋有檢驗日期，均未違規，開單員警均不理會，員警祇為績效而查違規
    ，顯然執法過當等語。
二、按汽車行駛於高速公路或設站管制之道路，而不遵守管制之規定者，處汽車駕駛
    人新臺幣三千元以上六千元以下罰鍰，道路交通管理處罰條例第三十三條第一項
    定有明文。復按交通法庭認為聲明異議無理由者，應以裁定駁回之，八十六年四
    月三十日司法院行政院會同修正發布之「道路交通案件處理辦法」第十九條定有
    明文。查本件受處分人即異議人甲○○為警舉發行照未參加年度檢驗情事，業經
    本件處分機關即交通部公路總局新竹區監理所桃園監理站查明，異議人確於九十
    年十一月二十一日定檢合格，已撤銷該舉發事實，未予處罰，經該站於移送書內
    敘明在卷，且本件裁決書並未處分此部分違規事實，有裁決書一件在卷足證，是
    本院所應審究者僅為，異議人究有無不遵守管制之規定，而有闖紅燈之事實，合
    先敘明。
三、經查本院訊據異議人供稱：並未闖紅燈，車子在綠燈時已過了一半，當時係綠燈
    轉為黃燈等語。訊據證人即本件製單舉發異議人違規之國道公路警察局第一隊泰
    山分隊警員楊朸熤結證稱：異議人當時確實闖紅燈，當時燈號變換的速度為紅燈
    六秒、黃燈三秒及綠燈十五秒，自交流道上高速公路的儀控管制燈號，於行車方
    向若為紅燈，背面同時會有紅燈亮起，如行車方向為綠燈或黃燈，則背面的紅燈
    不會亮起，交流道在每日早上七時至下午七時會有儀控管制，儀控管制之時速是
    美小時四十公里，如果是黃燈駕駛人應該來得及停下來等語。查本院另依職權函
    查本案交流道匝道儀控號誌管制之燈號情形，經主管機關交通部台灣區○道○○
    ○路局北區工程處回覆，稱該等燈號係由該處交控中心負責執行運維，各燈號均
    為自動運轉（亦即非人為個別操控），管制時間為每日上午七時至下午七時（連
    續假期除外），並視各交流道間主線車流狀況，透過公路警察隊員警通報延長管
    制時間，紅、綠、黃燈秒數依設定之儀控率自動運作，各儀控率之燈號除黃燈秒
    數固定為三秒外，紅、綠燈秒數各有不同（另附有匝道時制計畫表一件），有關
    各交流道入口匝道上設置之三色燈號設備，背面裝置有一紅色之警勤燈，其啟動
    時機係與三色燈號之紅燈「同步」點燈運作等語。有該處九十一年八月二日北工
    交字第○九一○○○八二七三號函一件在卷足證。是該函所述與證人之證述內容
    大致相符，而證人所依據匝道燈號背面與行車方向紅燈「同步」亮起之紅燈，即
    前函所稱之「警勤燈」，以認定異議人闖紅燈，當無疑義，亦即證人即舉發員警
    發現為紅燈時，異議人於行車方向所看見者亦應為紅燈，不致為黃燈或綠燈，尤
    有甚者，果如異議人所稱在綠燈時車子已過一半，後轉為黃燈，則本院以為，以
    黃燈固定三秒之時間，車行維持時速四十公里之下，當不致在車身一半未越過線
    時又自黃燈轉為紅燈，是本院以為，當時異議人車身過一半時，至少應是黃燈，
    而後再轉為紅燈，乃合理之推論。而該等號誌於綠燈及紅燈之間，所以設置固定
    三秒鐘之黃燈，目的係為免車身於綠燈過線時，突然轉為紅燈，而導致駕駛人反
    變成闖紅燈之不合理結果，所設之緩衝號誌，是以駕駛人如見綠燈轉為黃燈時，
    應即時停車（而非快速通過），以免闖越紅燈，待復轉為綠燈時，始繼續行進，
    如此看待黃燈之功能始為合理，正如黃燈於一般道路上係在警示路人快步行進，
    而非教駕駛人快速行進，為相同之道理。是異議人當時確有闖越紅燈，不遵守高
    速公路管制之規定，已堪認定，異議人所辯尚不足採信。末查本件裁罰，因異議
    人係於應到案日期前聲明異議，是原處分機關乃依據道路交通管理處罰條例第三
    十三條第一項，並參酌「違反道路交通管理事件統一裁罰標準表」之規定，對受
    處分人即異議人處以最低罰鍰新台幣三千元之罰鍰，並依同條例第六十三條第一
    項第一款規定記違規點數一點之處分，核無不合，異議人之異議為無理由，應予
    駁回。
四、爰依道路交通管理處罰條例第八十七條第二項、道路交通案件處理辦法第十九條
    ，裁定如主文。
中      華      民      國    九十二    年      一      月    十七      日
                                臺灣桃園地方法院交通法庭
        法  官  錢  建  榮
右正本證明與原本無異。
如不服本裁定，應於裁定送達後五日內向本院提出抗告狀。
                                    書記官  劉  寶  霞
中        華        民        國    九十二    年   一   月    二十七    日


司法院資訊處製作；財團法人民間司法改革基金會備份。
